【裁判字號】    95,保險小上,4
【裁判日期】    950921
【裁判案由】    損害賠償
【裁判全文】
臺灣臺中地方法院民事判決           95年度保險小上字第4號
上  訴  人  乙○○
被上訴人    第一產物保險股份有限公司
法定代理人  甲○○
上當事人間請求損害賠償事件，上訴人對於中華民國95年8月18
日本院豐原簡易庭95年度沙小字第636號第一審小額民事判決提
起上訴，本院合議庭判決如下：
    主    文
上訴駁回。
第二審訴訟費用新臺幣壹仟伍佰元由上訴人負擔。
    理    由
一、按對於小額程序之第一審裁判之上訴，非以其違背法令為理
    由，不得為之。又小額程序之第二審判決，依上訴意旨足認
    上訴為無理由者，得不經言詞辯論為之。民事訴訟法第436
    條之24、第436條之29第2款分別定有明文。
二、上訴人對第一審判決提起上訴，依其上訴狀所載理由略以：
    （一）本件原判決認定本件車禍上訴人與被上訴人所承保車
          號6059-NC號車輛駕駛人應負過失比例為五比五。惟
          查上訴人所駕駛之車號NV-9009號小客車被撞以後毀
          損，經送往通利全汽車保養廠修理，修理費共計新台
          幣24,292元。
    （二）依民法第184條第1項、第196條之規定，被上訴人所
          承保之車號6059-NC，駕駛人對上訴人應負損害賠償
          責任，上訴人自得對該駕駛人所要求之賠償額，互相
          抵銷。茲以本上訴狀之送達，對被上訴人為抵銷之意
          思表示，既已抵銷，被上訴人請求賠償，自屬無理。
          上訴人在原審已表明，上訴人所駕駛之車輛，也有損
          害，應由被上訴人賠償，原判決對於上訴人可得主張
          抵銷之法律主張，未為適用，其判決違背法令，為此
          提起上訴，並聲明：原判決廢棄；被上訴人在第一審
          之訴駁回。
三、按當事人於第二審程序不得提出新攻擊或防禦方法，但因原
    法院違背法令致未能提出者，不在此限，民事訴訟法第436
    條之28定有明文。又抵銷應以意思表示向他方為之，其性質
    為形成權之一種，為抵銷時既不須相對人之協助，亦無經法
    院裁判之必要，最高法院著有47年臺上字第355號判例可資
    參照。經查，上訴人固於原審言詞辯論期日辯稱：「我車子
    是停在路邊起步，被告保車撞到我左後車門，我也受有損失
    ，我認為我只有五成過失。」等語（見原審卷第37頁），惟
    據其上開所辯，僅係抗辯其過失責任，且遍閱原審卷宗，上
    訴人亦無以書狀或言詞就伊車輛之維修費用有任何主張等情
    以觀，難認上訴人於原審曾向被上訴人為任何抵銷之意思表
    示；嗣於上訴時，始主張以其上訴狀之送達，對被上訴人為
    抵銷之意思表示，並提出通利全汽車保養廠交修單影本、統
    一發票各1紙為憑，有原審案卷、上訴狀可參。則本件上訴
    人於原審並未提出抵銷抗辯，遲至本院審理時始行提出，又
    非因原審違背法令致未能提出，揆諸上開法條規定，其於本
    院所為之抵銷抗辯屬新攻擊防禦方法，自不應准許。上訴人
    執此未於原審提出之新攻擊防禦方法指摘原判決違背法令，
    要非可取。
四、綜上所述，原審判決並無何違背法令情事，上訴人猶執前詞
    以為上訴理由，自屬無據。又上訴人之上訴，依其上訴意旨
    已足認上訴為無理由，爰不經言詞辯論，逕以判決駁回之。
五、依民事訴訟法第436條之32第1項準用同法第四百三十六條之
    19規定，第二審法院為訴訟費用之裁判時，應確定其訴訟費
    用額。本件第二審裁判費用為新台幣1,500元，應由上訴人
    負擔，爰併為裁定如主文第二項所示。
據上論結，本件上訴為無理由，依民事訴訟法第436條之29第2款
、第436條之32第1項、第2項、第449條第1項、第78條、第436條
之19第1項，判決如主文。
中    華    民    國    95    年    9    月    21    日
                  民事第四庭    審判長法 官  洪碧雀
                                      法 官  陳添喜
                                      法 官  郭佳瑛
上正本證明與原本無異。
不得上訴。
中    華    民    國    95    年    9    月    21    日
                                     書記官


司法院資訊處製作；財團法人民間司法改革基金會備份。
